【裁判字號】    90,易緝,190
【裁判日期】    901214
【裁判案由】    業務侵占等
【裁判全文】
臺灣臺北地方法院刑事判決                          九十年度易緝字第一九號
    公  訴  人  臺灣臺北地方法院檢察署檢察官
    被      告  乙○○
右列被告因業務侵占等案件，經檢察官提起公訴（九十年度偵字第八一九三號），本
院判決如左：
    主  文
乙○○共同意圖為自己不法之所有，而侵占對於業務上所持有之物，處有期徒刑捌月
。
    事  實
一、乙○○原係台北市○○區○○路三段三二七號由甲○○（公訴人誤載為「文源治
    」）所經營「ＯＫ便利商店」之店員，嗣因故離職。郭仲倫（業經判決確定）則
    係接替其工作，負責販售店內商品及向客戶收取營收款項之工作，為從事業務之
    人，並因此項業務關係而持有店內收銀機內之現金。乙○○於民國九十年三月二
    十四日凌晨三時三十分許，至上址店內找郭仲倫聊天，談及雙方近來均有財務窘
    困問題，乃提議以佯裝遭劫匪強盜店內財物方式，侵占該店營收現款。渠二人遂
    基於意圖為自己不法所有之犯意聯絡，由乙○○於翌（二十五）日凌晨一時十分
    許，攜帶路上撿拾非其所有之帆布袋，至上址店內，先與郭仲倫研議如何偽裝動
    手強盜，旋自行至店內倉庫錄影機內，取出監視錄影帶，防止警方從錄影帶內容
    察覺真相（此部分犯行非在二人原先謀議範圍內），復命郭仲倫自收銀機內取出
    現金新台幣（下同）二萬七千元拿至店內倉庫朋分，郭仲倫分得一萬元，並將之
    藏放在店門前所騎乘之機車內，其餘現款則由乙○○取走。渠等為掩人耳目，依
    先前計畫，偽裝郭仲倫深夜值班遭劫匪強盜，任由乙○○持攜帶之帆布袋上之繩
    子將郭仲倫雙手反綁，並以上開之帆布袋罩住郭仲倫頭部後，逃離現場。後乙○
    ○將取走之錄影帶丟棄於景美溪內。
二、案經台北市政府警察局文山第一分局報請臺灣台北地方法院檢察署檢察官偵查起
    訴。
    理  由
一、右揭事實，迭據被告乙○○迭於警訊及偵、審時坦承不諱，核與共犯郭仲倫於警
    訊、偵查及本院審理時供述情節，大致相符，且經證人甲○○、簡榮君及至現場
    處理之警員林朝府分別證述在卷，併有贓物認領保管單一紙可稽，復有扣案之帆
    布袋一個為證，已足資擔保被告於偵、審時所為上開任意性自白具有相當程度之
    真實性，得使本院確信被告前述自白之犯罪事實確屬真實，堪認被告確有前述之
    犯行。故本件事證明確，被告犯行洵堪認定，應予依法論科。
二、查共犯郭仲倫係「ＯＫ便利商店」之工讀生，負責販售店內商品及向客戶收取營
    收款項之工作，為從事業務之人，並因此項業務關係而持有店內收銀機內之現金
    ，被告乙○○雖無此業務關係，惟其與有此業務關係，亦持有上開收銀機內現金
    之共犯郭仲倫，就上開業務侵占犯行間，有犯意聯絡、行為分擔，均為共同正犯
    。核其所為，係犯刑法第三百三十六條第二項之業務侵占罪。另公訴人指被告乙
    ○○取走上揭監視錄影帶之原因，係恐警方從監視錄影帶內容查獲彼等犯行，被
    告於警訊時亦供稱：「伊離開該店返家途中，即把錄影帶丟到寶橋下景美溪中」
    等語（見偵查卷第十四頁），顯見被告取走錄影帶並非出於不法所有之意圖，而
    係為掩滅證據至明，故此部分犯行，尚難以侵占罪相繩，併予敘明。爰審酌被告
    犯罪之動機、目的，手段、與共犯乙○○之分工情節、所生危害、事後已賠償被
    害人損失，並坦承犯行，態度尚稱良好等一切情狀，量處如主文所示之刑，以資
    懲儆。至扣案之帆布袋一個，為被告乙○○隨手撿拾而來，業據其於警訊時供述
    在卷（見偵查卷第十三頁反面），顯非其所有之物，公訴人聲請宣告沒收云云，
    依法尚有未合，爰不予宣告沒收，亦此指明。
三、公訴意旨另以：被告乙○○與共犯郭仲倫共謀為掩飾前述侵占犯行，竟推由郭仲
    倫向警捏稱遭受劫匪洗劫店內財物，請求警方偵辦強盜案件，而未指定犯人，向
    該管公務員誣告犯罪，因認被告乙○○共犯刑法第一百七十一條第一項之未指定
    犯人誣告罪嫌云云。然按「共犯之成立，除共同實施犯罪行為者外，其就他人之
    行為負共犯之責者，以有意思聯絡為要件，若事前並未合謀，實施犯罪行為之際
    ，又係出於行為者獨立之意思，即不負共犯之責」（最高法院十九年上字第六九
    四號判例參照）。本件實際向警捏稱遭劫之行為人係郭仲倫，被告雖與郭仲倫間
    謀議以「假強盜、真侵占」方式求得店內財物，但對郭仲倫事後向警報案一事，
    顯非其犯意聯絡在內，應係出於郭仲倫獨立之意思，況起訴書理由亦僅認被告乙
    ○○與郭仲倫就業務侵占犯行部分有犯意聯絡、行為分擔，自難令被告負誣告之
    責。此外，復查無其他積極證據足認被告有何誣告犯行，惟檢察官認此部分犯行
    與前揭論罪科刑部分，有裁判上一罪之牽連關係，爰不另為無罪之諭知，附此敘
    明。
據上論斷，應依刑事訴訟法第二百九十九條第一項前段，刑法第二十八條、第三十一
條第一項、第三百三十六條第二項，罰金罰鍰提高標準條例第一條前段，判決如主文
。
本案經檢察官於知慶到庭執行職務
中      華      民      國  九十      年     十二     月     十四     日
                                      臺灣臺北地方法院刑事第八庭
                                          法  官  胡宏文
右正本證明與原本無異。
如不服本判決，應於判決送達後十日內向本院提出上訴狀(應抄附繕本)。告訴人
或被害人如對於本判決不服者，應具備理由請求檢察官上訴，其上訴期間之計算
係以檢察官收受判決正本之日期為準。
                                          書記官  劉穗筠
中      華      民      國    九十      年     十二     月     十九     日
附本案論罪科刑依據之法條：刑法第三百三十六條第二項
刑法第三百三十六條
一對於公務上或因公益所持有之物，犯前條第一項之罪者，處一年以上、七年以下有
  期徒刑，得併科五千元以下罰金。
二對於業務上所持有之物，犯前條第一項之罪者，處六月以上五年以下有期徒刑，得
  併科三千元以下罰金。
三前二項之未遂犯罰之。


司法院資訊處製作；財團法人民間司法改革基金會備份。
